臺灣彰化地方法院民事裁定
111年度消債更字第32號
聲  請  人  
即債務人    蘇彩雲  
代理人      白佩鈺律師(法扶律師)  
相  對  人  
即債權人    第一商業銀行股份有限公司

法定代理人  邱月琴  


相  對  人  
即債權人    華南商業銀行股份有限公司

法定代理人  張振芳  
代理人兼送  
達代收人    郭勁良  
相  對  人  
即債權人    國泰世華商業銀行股份有限公司

法定代理人  郭明鑑  


相  對  人  
即債權人    台中商業銀行股份有限公司

法定代理人  王貴鋒  


相  對  人  
即債權人    滙豐(台灣)商業銀行股份有限公司

法定代理人  麥康裕   


相  對  人  
即債權人    臺灣新光商業銀行股份有限公司

法定代理人  李增昌  
代理人兼送  
達代收人    郭偉成  
相  對  人  
即債權人    台新國際商業銀行股份有限公司

法定代理人  尚瑞強  


相  對  人  
即債權人    中國信託商業銀行股份有限公司


法定代理人  利明献  


相  對  人  
即債權人    第一金融資產管理股份有限公司

法定代理人  施志調  
代理人兼送  
達代收人    林雅婷  
相  對  人  
即債權人    金陽信資產管理股份有限公司

法定代理人  陳雨利  
代理人兼送  
達代收人    黃秀敏  
相  對  人  
即債權人    元大國際資產管理股份有限公司

法定代理人  宋耀明  
代理人兼送  
達代收人    戴安妤  



上列當事人聲請消費者債務清理事件，本院裁定如下：
    主  文
債務人蘇彩雲自中華民國111年6月24日上午10時起開始更生程序
。
本件更生程序之進行由辦理更生執行事務之司法事務官為之。
    理  由
一、聲請意旨略以：聲請人目前任職於億眾實業股份有限公司（
    下稱億眾公司)擔任理賠人員，每月薪資約新臺幣（下同）3
    5,000元，但須支出個人必要生活費用23,200元，然而，伊
    積欠相對人即債權人（下稱債權人）之債務總額為1,259,52
    8元，經聲請前置調解，最大債權銀行華南商業銀行（下稱
    華南銀行)出具分180期，年利率0％，每月償還11,475元之方
    案，因伊每月約可負擔12,000元，然因仍有資產公司債務未
    處理，此方案超過伊可負擔之範圍，致調解不成立，伊實有
    不能清償債務之虞，爰依法聲請更生等語。
二、程序方面：按債務人不能清償債務或有不能清償之虞者，得
    依本條例所定更生或清算程序，清理其債務；債務人無擔保
    或無優先權之本金及利息債務總額未逾1,200萬元者，於法
    院裁定開始清算程序或宣告破產前，得向法院聲請更生；債
    務人對於金融機構負債務者，在聲請更生或清算前，應向最
    大債權金融機構請求協商債務清償方案，或向其住、居所地
    之法院或鄉、鎮、市、區調解委員會聲請債務清理之調解，
    消費者債務清理條例（下稱消債條例）第3條、第42條第1項
    、第151條第1項分別定有明文。此係採前置協商主義，是債
    務人於協商程序中，自應本於個人實際財產及收支狀況，依
    最大誠信原則，商討解決方案。如終究不能成立協商，於聲
    請更生或清算時，法院審酌上開條文所謂「不能清償或有不
    能清償之虞」，允宜綜衡債務人全部收支、信用及財產狀況
    ，評估是否因負擔債務，而不能維持人性尊嚴之最基本生活
    條件，所陳報之各項支出，是否確屬必要性之支出，如曾有
    協商方案，其條件是否已無法兼顧個人生活之基本需求等情
    ，為其判斷之準據。經查，聲請人即債務人（下稱聲請人）
    於提出本件更生之聲請前，曾於民國111年1月12日具狀向本
    院聲請前置調解，經華南銀行出具分180期，年利率0％，每
    月償還11,475元之方案，並於111年3月2日調解不成立，此
    經本院調閱本院111年度司消債調字第16號卷宗查閱無訛，
    並有華南銀行民事陳報狀、調解不成立證明書附卷可憑（見
    本院卷第40頁、第18頁），足見債務人於提出本件更生之聲
    請前，已經前置調解程序，先予敘明。
三、再按，債務人無擔保或無優先權之本金及利息債務總額未逾
    1,200 萬元者，於法院裁定開始清算程序或宣告破產前，得
    向法院聲請更生；債務人不能清償債務或有不能清償之虞者
    ，得依消債條例所定更生或清算程序，清理其債務，消債條
    例第42條第1項、第3條各有明文。是以，本院自應綜合聲請
    人目前全部收支及財產狀況，評估其是否有「不能清償債務
    或有不能清償之虞」，作為是否裁准更生之判斷標準。又消
    債條例第45條第1項、第16條第1項前段分別明定：「法院開
    始更生程序之裁定，應載明其年、月、日、時，並即時發生
    效力」、「法院裁定開始更生或清算程序後，得命司法事務
    官進行更生或清算程序」。經查：
  ㈠聲請人每月收入及財產狀況：
    查聲請人自陳於目前任職於億眾公司，每月薪資約為35,000
    元，並提出投保資料、薪資明細等文件（見本院卷第17頁、
    第61頁），檢視聲請人所提出之勞工保險被保險人投保資料
    表及億眾公司出具之薪資明細，聲請人之勞工保險投保狀態
    為在保，投保公司為億眾公司，聲請人110年12月至111年2
    月所領薪資分別為35,500元、36,400元、36,400元。經核聲
    請人之稅務資料及財產清單、財團法人金融聯合徵信中心當
    事人綜合信用報告─債務清理條例前置協商專用債權人清冊
    、集中保管有價證券資料，聲請人於108、109年度綜合所得
    稅給付總額分別為432,300元、467,567元，名下別無恆產，
    均互可勾稽（見本院卷第33頁至第39頁、第9頁至第13頁、
    第53頁至第59頁）。是本院審酌上情，堪信聲請人所陳為真
    實，故暫以薪資35,000元，作為計算聲請人目前償債能力之
    依據。
  ㈡每月必要支出狀況：
  1.查聲請人自陳本件聲請前兩年內，每月必要支出費用為膳食
    費6,000元、水電瓦斯費1,000元、電信費用1,400元、交通
    費3,000元、房租3,800元，保險費7,000元、雜支費1,000元
    ，合計23,200元（見本院卷第5頁)。雖未見其提供任何有關
    上開金額支出之憑證為據，惟按債務人必要生活費用，以最
    近一年衛生福利部或直轄市政府所公告當地區每人每月最低
    生活費1.2倍定之，消債條例第64條之2第1項定有明文。而
    衛生福利部公告111年度臺灣省平均每人每月最低生活費14,
    230元，乘以1.2倍即為17,076元，是依上揭說明，債務人主
    張其每月個人必要生活費用應以衛福部公告之17,076元計算
    ，逾此部分費用，不應准許。
  ㈢循此，以聲請人每月平均收入35,000元，扣除其每月個人必
    要生活費用支出17,076元，每月剩餘17,924元（計算式：35
    ,000－17,076＝17,924），審酌債權人所陳報之債務總額達1,
    995,348元【計算式：373,538＋332,763＋223,704＋6,000＋45,
    194＋7,927＋228,891＋20,790＋261,566＋209,555＋285,420＝1,9
    95,348】，需約9.3年方可悉數清償完畢【計算式：1,995,3
    48÷17,924÷12≒9.3】，若再加上利息、違約金，債權金額勢
    必更高，還款期間勢必更長。審酌聲請人現年已46歲，應認
    聲請人之經濟狀況有不能清償債務之虞之情事，而有藉助更
    生制度調整其與債權人間之權利義務關係而重建其經濟生活
    之必要，自應許聲請人得藉由更生程序清理債務。
四、從而，本件聲請人有不能清償其債務之虞之情事，有藉助更
    生制度調整其與債權人間之權利義務關係，以重建其經濟生
    活之必要；復本件查無消債條例第6條第3項、第8條或第46
    條各款所定駁回更生聲請之事由存在，債務人之無擔保或無
    優先權之債務總額亦未逾1,200萬元，則債務人提出本件更
    生之聲請，當屬有據，揆諸首揭說明，應予開始更生程序，
    並命司法事務官進行本件更生程序，爰裁定如主文。
中　　華　　民　　國　　111 　年　　6 　　月　　23　　日
                  民事第二庭    法　　　官　王姿婷
上為正本係照原本作成。
本件不得抗告。
中　　華　　民　　國　　111 　年　　6 　　月　　24　　日
                            書　記　官　吳曉玟